臺灣臺中地方法院民事判決　　　　　　　　　　　　　九十四年度婚字第一０七號
　　原　　　告　甲○○
　　被　　　告　乙○○
右當事人間請求履行同居事件，本院於民國九十四年三月二日言詞辯論終結，判決如
左：
    主      文
被告應與原告同居。
訴訟費用由被告負擔。
    事實及理由
一、原告主張：被告原係大陸地區人民，兩造於民國八十一年八月二十四日結婚，婚
    後共同居住於臺中市○○路○段四六七巷三十號，嗣該住處於九十三年十月間因
    市地重劃而遭拆除，原告復承租位於臺中市西屯區福上巷龍欣二弄四號現住處。
    婚後夫妻感情尚稱融洽，詎被告於九十三年十月五日取得中華民國之身分證後，
    竟欲離家出走，經原告與員警勸解始暫時打消離家之念頭。未料被告仍於九十三
    年十月二十二日趁原告未在家之際離家他去，並於九十三年十月三十一日將戶籍
    遷出，雖屢經原告請求，並曾於報紙刊登廣告，促請被告返家履行同居，惟均遭
    被告拒絕，是被告顯然違背同居義務，又無不能同居之正當理由。爰依民法第一
    千零零一條前段規定請求判決被告應與原告同居。並聲明：如主文所示。
二、被告則以：原告自九十三年五月間起即多次對被告施以性虐待之行為，復於同年
    十月二十三日凌晨被告下班後返家，發現家中僅剩其衣服，至於其他物品及傢俱
    均已搬空，被告只得先至公司居住，並且迄今未再返家。是本件乃原告將被告趕
    離家門，被告有不能同居之正當理由等語置辯。並聲明：駁回原告之訴。
三、得心証之理由：
（一）查兩造於八十一年八月二十四日日結婚，婚後共同居住於臺中市○○路○段四
      六七巷三十號，嗣該住處於九十三年十月間因市地重劃而遭拆除，原告復承租
      位於臺中市西屯區福上巷龍欣二弄四號現住處，為被告所不爭執，復有戶籍謄
      本二份在卷可稽，堪信為真實。
（二）按夫妻互負同居之義務。但有不能同居之正當理由者，不在此限，民法第一千
      零零一條定有明文。至何謂正當理由，民法固未明文，惟本諸夫妻同居乃婚姻
      關係本質之義務，則是否有不能同居之正當理由，應客觀判斷，而非以當事人
      主觀意思為有無不能同居正當理由之判斷標準。又夫妻同居乃當然之理，是主
      張有不能同居之正當理由者，應負舉證之責。本件原告主張被告自取得中華民
      國身分證後，即欲離開原告身邊，嗣於九十三年十月二十二日逕自離家後未曾
      返家等語，並提出剪報二份為證。被告雖辯稱係因原告對其性虐待，且將其趕
      出家門，其並非惡意不履行同居云云，並據證人即被告之女李曉敏證稱略以：
      伊今年春節回臺探親，之前亦曾來臺與兩造同住，伊曾聽被告訴說其離家係因
      原告將其東西搬走，僅留衣物。至性虐待部分，被告則未詳細說明等語（參九
      十四年二月十六日言詞辯論筆錄）；另證人即被告之乾弟弟詹文智證稱略以：
      被告曾告訴伊遭原告性虐待之事，至九十三年十月二十三日凌晨因被告返家發
      現其東西已遭搬離住處，伊嗣於同日中午陪被告返家，僅見到被告衣物已經整
      理成一堆，伊便幫被告將衣物搬上車等語（參九十四年三月二日言詞辯論筆錄
      ）。惟查，參諸前開證人證詞觀之，被告係因除衣物以外之物品均遭原告搬離
      始離家，然兩造位於臺中市○○路○段原住處之房屋因市地重劃之故，將於九
      十三年十月二十九日拆除，致需搬離原住處，衡諸常情，於搬遷之前，本即會
      將傢俱、衣物等物品分次打包搬運，而被告於九十三年二月二十三日凌晨返家
      後見到自己衣物遭打包，竟未能先與原告溝通，執此為由逕自離家，甚且將戶
      籍獨自遷出，又證人李曉敏、詹文智亦未能證明被告是否確遭原告性虐待或原
      告有將被告趕出家門之行為，是被告所為，尚難認定其有不履行同居之正當理
      由；退步言之，原告縱曾有將被告趕出家門之行為，然參以原告於九十三年二
      月二十四日（被告陳稱係二十五日）攜同員警至被告上班地點請求被告返家，
      並於九十三年二月二十七日分別於中國時報、自由時報之廣告版內刊登廣告，
      請求被告返家履行同居，則原告縱或有要將被告趕出家門之舉動，應係屬夫妻
      爭吵後一時氣憤所為之舉止，並非將被告永遠逐出家門之意甚為灼然；再者，
      被告雖陳明其遭原告性虐待，致心靈受創等情，惟觀諸本院依職權向內政部警
      政署入出境管理局調閱被告入出境及申請書等相關文件，據退輔會於九十三年
      九月七日函覆該管理局對兩造協訪結果略以：兩造租屋同住，且生活和樂、感
      情融洽，此有內政部警政署入出境管理局九十四年二月一日境信雲字第０九四
      一０七一０五七０號函暨所附之相關資料在卷可稽，若被告確有遭原告不當虐
      待之情事，衡情被告應無申請長期居留臺灣之意願，且亦無上開訪視所示兩造
      相處和睦之結果，顯見原告應無被告所述有何虐待被告之情事，而被告復未能
      就此有利於己之主張舉證以實其說，是被告所辯尚難憑採。綜上所述，本於夫
      妻共同生活之旨，夫妻間若有爭執或誤會應理性溝通及尋求解決之道，被告僅
      因下班後返家見其衣物遭打包即離家，客觀上並無不能同居之正當理由，被告
      亦未能舉證證明有不能同居之正當理由，則原告本於民法第一千零零一條前段
      規定，訴請被告履行同居，自屬有據，應予准許。
四、本件事證已經明確，雙方其餘主張或陳述，於本件判決結果並無影響，不再一一
    論述。
五、訴訟費用之依據：民事訴訟法第七十八條 。
中　　　華　　　民　　　國　　九十四　　年　　　三　　　月　　 十六 　　日
                              臺灣臺中地方法院家事法庭
~B法　　　官　簡賢坤
右為正本係照原本作成。
如對本判決上訴，須於判決送達後二十日內，向本院提出上訴狀，同時表明上訴理由
（須附繕本）。
中　　　華　　　民　　　國　　九十四　　年　　　三　　　月　　 十六 　　日
~B法院書記官
